【裁判字號】    98,訴,46
【裁判日期】    980428
【裁判案由】    清償借款
【裁判全文】
臺灣苗栗地方法院民事判決                98年度訴字第46號
原      告  甲○○
被      告  乙○○
                        弄28.
上列當事人間請求清償借款事件，本院於民國98年4 月14日言詞
辯論終結，判決如下：
    主  文
被告應給付原告新臺幣貳拾捌萬貳仟柒佰元。
訴訟費用由被告負擔。
本判決得為假執行。
    事實及理由
壹、程序方面：
一、原告於起訴時主張解除借貸契約回復原狀，聲明：被告應給
    付原告新臺幣（下同）1,000,000 元，及自民國94年7 月19
    日起至清償日止，按年息5 ％計算之利息；嗣原告於本院審
    理中改依消費借貸法律關係請求清償借款，另將上開聲明減
    縮為請求被告給付282,700 元，遲延利息部分不再請求。經
    核原告就上開訴訟標的及請求權基礎所為之變更，於變更前
    後均係請求被告清償同筆債務，請求之基礎事實均屬同一，
    且為減縮應受判決事項之聲明，對被告之防禦及訴訟之終結
    亦無妨礙，核與民事訴訟法第255 條第1 項第2 、3 、7 款
    之規定相符，是原告前開訴之變更應予准許，合先敘明。
二、被告經合法通知，無正當理由，未於最後言詞辯論期日到場
    ，核無民事訴訟法第386 條所列各款情形，爰依原告之聲請
    ，由其一造辯論而為判決。
貳、實體方面：
一、原告主張：被告於民國94年7 月19日向原告借款1,000,000
    元，約定自同年8 月間起，分10年清償，被告每月（含利息
    ）應償還原告12,500元，原告雖曾要求被告書立借據，但被
    告聲稱其按月匯款之銀行存摺紀錄即可作為證明，而未書立
    借據，此外被告亦曾以多則手機簡訊發送原告，可證明確有
    借貸關係存在。被告自94年8 月間起至97年2 月間止，雖有
    陸續還款，金額合計267,300 元，然嗣後即未再依約清償，
    截至98年3 月份止，共有44個月，被告就已屆期之部分應還
    款550,000 元，扣除其已償還之部分，尚欠282,700 元並未
    清償，屢經催討，均未獲其置理，為此依消費借貸法律關係
    ，訴請被告給付前開欠款等語，並聲明如主文第1 項所示；
    另陳明願供擔保，請准宣告假執行。
二、被告則未於最後言詞辯論期日到場，據其歷次到庭所為陳述
    意旨略以：其確曾於上開期日收受原告所給予之該筆款項，
    然係原告所贈與，而非其向原告借貸，當時兩造為男女朋友
    關係，因雙方交往時都另有婚姻，原告提供其該筆款項當作
    安養費，並未要求被告償還，然因原告為軍人，尚有妻小需
    要扶養，且該筆款項係原告貸款而來，其為減輕原告之負擔
    ，才按月付錢給原告，並非按期清償之意，其後因被告向原
    告之妻承諾不再與原告見面，故不想再付原告任何金錢等語
    ，資為抗辯；並聲明：駁回原告之訴。
三、得心證之理由：
（一）按當事人主張有利於己之事實者，就其事實有舉證之責任
      ，民事訴訟法第277 條前段定有明文。原告主張被告於前
      開期日向其借貸1,000,000 元，並約定自同年8 月間起，
      分10年清償，被告每月（含利息）應償還原告12,500元，
      被告雖自承確有收受該筆款項，但否認與原告間有借貸法
      律關係存在，而辯稱係原告所贈與，依舉證責任分配原則
      ，應由原告先就其所主張之上開借貸法律關係，負舉證之
      責任。
（二）次按稱消費借貸者，謂當事人一方移轉金錢或其他代替物
      之所有權於他方，而約定他方以種類、品質、數量相同之
      物返還之契約；民法第474 條第1 項亦有明文；又消費借
      貸契約之訂立，法律上並無應以書面為之之規定，只須當
      事人意思表示一致，無論其為明示或默示，其契約即為成
      立，並不以訂立書面為必要；最高法院27年上字第3240號
      判例意旨可資參照。經查：原告主張被告雖未書立借據，
      但曾以手機傳送如起訴狀附表二所示（見本院卷第6 頁）
      之多則簡訊予原告，可資證明兩造間確有上開借貸關係存
      在等語，被告亦當庭自承前揭手機簡訊均係其所傳送予原
      告無訛（見本院卷第20頁），其中於96年10月7 日下午9
      時24分所傳送之簡訊內容為：「對不起，我家出點狀況，
      這兩個月無法給你，我已經走頭（投）無路，不要逼我，
      『該給的我會還』，只是真的出些問題...... 」 ，另於
      97年1 月15日下午9 時5 分所傳送之簡訊內容為：「對不
      起，是十年，搞清楚，你還叫我匯12500 給你...... 」
      ，依上開簡訊之文字用語，被告既表示「該給的我會還」
      ，足徵其與原告之間應係存在借貸關係，否則倘若並未借
      款，而為被告所辯之贈與，其何必於簡訊中向原告表明其
      必會償還，且對於其未能按期給付乙節表示歉意？又被告
      於前揭簡訊中載明「是十年，搞清楚，你還叫我匯12500
      給你」等語，亦與原告所主張之分期清償期限及按月給付
      之數額相符；另參以被告自94年8 月15日起，確曾多次按
      月轉帳9,300 元至14,500元不等之金額予原告，其中多數
      轉帳金額為12,500元（共轉帳21期，其中有15期轉帳金額
      均為12,500元，分期匯款之日期、金額細目如原告起訴狀
      附表一，見本院卷第5 頁），亦有原告所提之客戶歷史交
      易明細查詢表（見本院卷第8 ～10頁）在卷可稽，此部分
      轉帳紀錄並為被告所不爭執，綜合審酌前揭各項書證，堪
      認原告主張兩造間就上開1,000,000 元存在借貸關係，並
      約定由被告自94年8 月起按月還款12,500元（含利息），
      分期10年清償等情，均屬真實，被告辯稱該筆款項係由原
      告贈與云云，尚非可採。
（三）兩造間既有前開金錢借貸關係存在，並約定由被告自94年
      8 月起按月還款12,500元，分期10年清償，被告自應依約
      給付。至98年3 月份止，已屆期之部分為44個月，被告應
      還款550,000 元，然依上開兩造所不爭執之銀行轉帳紀錄
      ，被告僅償還其中267,300 元，尚欠282,700 元並未清償
      ，則原告本於消費借貸之法律關係，請求被告償還前開已
      屆期未清償之款項，即無不合，應予准許。
四、本件判命被告給付之金額未逾500,000 元，依民事訴訟法第
    389 條第1 項第5 款規定，本院應依職權宣告假執行；至原
    告雖陳明願供擔保請准宣告假執行，僅係促使法院之職權發
    動，本院自毋庸就此另為准駁之諭知，附此敘明。
五、本件事證已臻明確，兩造所提其餘攻擊防禦方法及證據經審
    酌之後，核與判決結果不生影響，爰不一一論述，附此敘明
    。
六、訴訟費用負擔之依據：民事訴訟法第78條。
中    華    民    國    98    年    4     月    28    日
                  民事庭法  官  邱光吾
以上正本係照原本作成
如對本判決上訴，須於判決送達後20日內向本院提出上訴狀
                        書記官  葉燕蓉
中    華    民    國    98    年    4     月    28    日


司法院資訊處製作；財團法人民間司法改革基金會備份。
